臺灣臺中地方法院刑事判決
111年度訴字第663號
公  訴  人  臺灣臺中地方檢察署檢察官
被      告  蘇祐德


                    （現另案於法務部○○○○○○○○執                      行強制戒治中）
選任辯護人  邱俊諺律師（法律扶助律師）
被      告  李卉婷


選任辯護人  陳妏瑄律師（法律扶助律師）
上列被告等因違反毒品危害防制條例等案件，經檢察官提起公訴
（110年度偵字第37083號、111年度偵字第2750號），本院判決
如下：
    主  文
蘇祐德犯如附表一「主文」欄所示各罪，各處如附表一「主文」
欄所示之刑及沒收；又犯如附表二「主文」欄所示之罪，處如附
表二「主文」欄所示之刑及沒收。如附表一所示之宣告刑部分，
應執行有期徒刑陸年肆月。
李卉婷被訴部分公訴不受理。
    犯罪事實
一、蘇祐德(暱稱：EDM)與李卉婷（已歿）前為同居之男女朋友
    。蘇祐德明知甲基安非他命為毒品危害防制條例列管之第二
    級毒品，非經許可不得持有、販賣，竟基於販賣第二級毒品
    甲基安非他命以營利之犯意，分別為下列行為：
  ㈠洪沛志於民國110年8月6日19時許，以通訊軟體Telegram與蘇
    祐德聯繫，約定向蘇祐德購買新臺幣(下同)4,000元的甲基
    安非他命(約1.6公克)；嗣於同日20時許，2人在三信商業銀
    行(址設臺中市○○區○○路0段000號)門口交易，由洪沛志將現
    金1,000元交予蘇祐德，蘇祐德則交付甲基安非他命1包予洪
    沛志，餘款3,000元則由洪沛志於翌日(7日)0時9分許、14時
    41分許，透過「街口支付」行動電話應用程式（下稱「街口
    支付」）之轉帳功能，分2筆即各1,500元轉帳至蘇祐德之「
    街口支付」帳戶（帳號000000000號，綁定支付工具：中華
    郵政股份有限公司帳號末5碼79610號帳戶）。
  ㈡洪沛志於110年8月13日16時許，以通訊軟體Telegram與蘇祐
    德聯繫，約定向蘇祐德購買2,500元的甲基安非他命(約1公
    克)；嗣於同日18時37分許，2人在全家便利超商公民店(址
    設臺中市○區○○路00000號)交易，洪沛志坐上由蘇祐德友人
    開的車輛，在車上先以街口支付轉帳1,000元予蘇祐德所有
    之前揭街口支付帳戶，蘇祐德則交付甲基安非他命1包予洪
    沛志，餘款1,500元則由洪沛志再於同日23時33分許，以街
    口支付轉帳至蘇祐德所有之前揭街口支付帳戶。
  ㈢洪沛志於110年8月14日9時許，以通訊軟體Telegram與蘇祐德
    聯繫，約定向蘇祐德購買2,500元的甲基安非他命(約1公克)
    ，並約定在蘇祐德位於臺中市○○區○○巷000號3樓租屋處交易
    ；嗣洪沛志於同日21時29分許抵達前開租屋處外，即由李卉
    婷（所涉犯行部分，本院諭知不受理判決，詳下述）下樓將
    洪沛志帶入前開租屋處房間，洪沛志將現金1,500元交予蘇
    祐德，蘇祐德將甲基安非他命1包交予洪沛志，餘款1,500元
    則由洪沛志於翌日(15日)20時19分許，以街口支付轉帳至蘇
    祐德所有之前揭街口支付帳戶。
  ㈣洪沛志於110年8月17日1時33分許，以通訊軟體Facetime（起
    訴書誤載為Telegram）與蘇祐德聯繫，約定向蘇祐德購買3,
    500元的甲基安非他命(約1公克)，並至蘇祐德前開租屋處交
    易；嗣洪沛志於同日2時許，抵達蘇祐德租屋處，蘇祐德將
    甲基安非他命1包交予洪沛志，洪沛志將現金3,500元交予蘇
    祐德，而完成毒品交易。
二、蘇祐德明知甲基安非他命為毒品危害防制條例第2條第2項第
    2款公告列管之第二級毒品，並經行政院衛生署(現改制為衛
    生福利部)明令公告列為禁藥管理，係屬藥事法第22條第1項
    第1款所定之禁藥，不得非法轉讓，竟基於轉讓禁藥即第二
    級毒品之犯意，於110年11月8日8時許，在前開租屋處，無
    償轉讓數量不詳之甲基安非他命供張煜晨施用。嗣經警方於
    110年11月9日7時10分許，持本院核發之搜索票至蘇祐德、
    李卉婷位於臺中市○區○○路0段0號513室居處搜索，當場扣得
    如附表三所示之物後，始悉上情。
三、案經臺中市政府警察局第六分局報告臺灣臺中地方檢察署檢
    察官偵查起訴。
    理  由
壹、有罪部分
一、證據能力部分：
  ㈠被告以外之人於審判外之陳述，雖不符刑事訴訟法第159條之
    1至第159條之4之規定，而經當事人於審判程序同意作為證
    據，法院審酌該言詞陳述或書面陳述作成時之情況，認為適
    當者，亦得為證據；又當事人、代理人或辯護人於法院調查
    證據時，知有第159條第1項不得為證據之情形，而未於言詞
    辯論終結前聲明異議者，視為有前項之同意，刑事訴訟法第
    159條之5定有明文。經查，本判決以下所引用被告蘇祐德以
    外之人於審判外之言詞或書面陳述，對被告蘇祐德而言，性
    質上屬傳聞證據，惟檢察官、被告蘇祐德及其辯護人均已知
    悉有刑事訴訟法第159條第1項之情形，且均未於言詞辯論終
    結前聲明異議，本院審酌上開證據作成時之情況，尚無違法
    取證或不當之情形，復與本案之待證事實間具有相當之關聯
    性，以之作為證據應屬適當，揆諸上開規定，應認有證據能
    力。
  ㈡傳聞法則乃對於被告以外之人於審判外之言詞或書面陳述而
    為之規範。本判決以下引用之非供述證據，無刑事訴訟法第
    159條第1項規定傳聞法則之適用，因與本案待證事實具有關
    聯性，且無證據證明係公務員違法取得之物，依法自得作為
    證據。
二、認定犯罪事實所憑之證據及理由：
  ㈠上開犯罪事實，業據被告蘇祐德於警詢、偵查及本院準備程
    序及審理時均坦承不諱，核與被告李卉婷、證人張煜晨於警
    詢、偵查中之證述及證人游定紘、洪沛志於警詢時之證述之
    主要情節一致（見偵字第37083號卷第83頁至第89頁、第91
    頁至第97頁、第103頁至第108頁、第113頁至第118頁、第12
    1頁至第124頁、第129頁至第144頁、第320頁至第324頁；偵
    字第2750號卷第95頁至第101頁、第103頁至第109頁、第115
    頁至第120頁、第125頁至第134頁、第137頁至第152頁；他
    字卷第9頁至第24頁、第99頁至第105頁、第121頁至第125頁
    、第131頁至第136頁），並有臺中市政府警察局第六分局偵
    查隊偵查佐110年9月2日偵查報告、指認犯罪嫌疑人紀錄表
    （指認人：洪沛志）、指認犯罪嫌疑人紀錄表（指認人：張
    煜晨）、證人洪沛志與被告蘇祐德之通訊軟體telegram對話
    紀錄擷圖、被告蘇祐德街口支付帳號畫面及交易紀錄明細擷
    圖（暱稱：倫倫，街口支付帳號：000000000號）、被告蘇
    祐德通訊軟體telegram個人首頁擷圖、被告蘇祐德於證人洪
    沛志手機之通訊錄暱稱為「叮噹」頁面及通話紀錄畫面、證
    人洪沛志之街口支付交易紀錄明細畫面、證人洪沛志街口支
    付帳號畫面擷圖（暱稱：洪紳士，帳號詳卷）、證人洪沛志
    與暱稱「叮噹」之被告蘇祐德110年8月14、17日通話紀錄翻
    拍畫面、街口電子支付股份有限公司110年8月30日街口調字
    第11008030號函暨檢附蘇祐德、洪沛志帳戶註冊資料與指定
    時間之交易明細、被告蘇祐德於證人張煜晨手機之通訊錄暱
    稱為「輪」頁面及通話紀錄翻拍畫面、臺中市○○區○○巷000
    號110年8月14日21時29分許、同年月17日2時許之監視器錄
    影畫面（見偵字第37083號卷第125頁至第128頁、第145頁至
    第193頁、第197頁至第200頁；偵字第2750號卷第135頁至第
    136頁、第153頁至第201頁、第205頁至第208頁；他字卷第5
    頁至第8頁、第25頁至第68頁、第107頁至第117頁）、臺中
    市政府警察局第六分局搜索扣押筆錄、扣押物品目錄表暨扣
    押物品收據、110年度保管字第4522號扣押物品清單、110安
    保字第1522號扣押物品清單、110年保管字第5289號扣押物
    品清單、臺灣臺中地方檢察署111年8月17日中檢永強111偵2
    750字第1119091152號函檢附111年保管字第3687號扣押物品
    清單、臺中市政府警察局第六分局查獲涉嫌毒品危害防制條
    例毒品初步鑑驗報告單、現場搜索相關及查扣物品照片(見
    偵字第37083號卷第227頁至第230頁、第235頁、第245頁至
    第247頁、第257頁至第259頁、第335頁；偵字第2750號卷第
    235頁至第238頁、第243頁、第257頁至第259頁、第273頁至
    第275頁、第305頁、第315頁；本院卷第141頁至第144頁、
    本院卷第151頁至第152頁）、臺灣臺中地方檢察署查扣案件
    犯罪所得查扣清冊（見查扣字第1860號卷第9頁）、被告蘇
    祐德販賣毒品案交易時地一覽表、內政部警政署刑事警察局
    110年12月14日刑鑑字第1108030923號鑑定書、衛生福利部
    草屯療養院110年11月24日草療鑑字第1101100369號鑑驗書
    、送驗毒品照片（見偵字第2750號卷第57頁、第253頁至第2
    55頁、第311頁至第314頁、第321頁至第322頁）、本院111
    年度院安保字第129號扣押物品清單、本院111年度院保字第
    595號扣押物品清單、本院111年度院保字第1447號扣押物品
    清單（見本院卷第63頁、第67頁、第163頁）等在卷可稽，
    足認被告蘇祐德上開自白與事實相符，堪以採信。
  ㈡按販賣毒品者，其主觀上須有營利之意圖，且客觀上有販賣
    之行為，即足構成，至於實際上是否已經獲利，則非所問（
    最高法院93年度台上字第1651號判決意旨參照）。又販賣毒
    品係違法行為，非可公然為之，而毒品亦無公定之價格，可
    任意分裝增減其分量及純度，且每次買賣之價格、數量，亦
    隨時依雙方關係深淺、資力、需求量、對於行情之認知、來
    源是否充裕、查緝是否嚴緊、購買者被查獲時供述購買對象
    之可能風險之評估等因素，異其標準，機動調整，非可一概
    論之。從而販賣之利得，除非經行為人詳細供出所販賣之毒
    品之進價及售價，且數量俱臻明確外，實難察得其交易實情
    ，然而販賣者從價差或量差中牟利，方式雖異，惟其販賣行
    為意在營利則屬同一。查本案被告蘇祐德於犯罪事實欄一㈠
    至㈣部分，分別係以4,000元、2,500元、2,500元、3,500元
    之代價，各交付甲基安非他命1包予證人洪沛志，均屬有償
    行為；佐以被告蘇祐德於偵查中自陳：販賣甲基安非他命之
    獲利用來作為與被告李卉婷之生活費用等語（見他字卷第13
    2頁，偵字第37083號卷第320頁），被告李卉婷亦於偵查中
    供稱：被告蘇祐德販賣甲基安非他命之獲利，是作為伊與被
    告蘇祐德之平常生活費用等語（見他字卷第135頁，偵字第3
    7083號卷第323頁），被告蘇祐德於本院準備程序中亦自承
    ：本案販毒所得均有拿到，販賣甲基安非他命給證人洪沛志
    是賺吃的等語（見本院卷第132頁），足認被告蘇祐德確有
    藉由販賣毒品以賺取生活費用及毒品量差以供施用之利益之
    意圖。從而，被告蘇祐德係基於營利之意圖而為犯罪事實欄
    一㈠至㈣所示販賣甲基安非他命之行為，應堪以認定。
  ㈢犯罪事實更正部分：查證人洪沛志於警詢時證稱：110年8月1
    7日1時33分我撥打Facetime給「EDM（按即被告蘇祐德）」
    向他表示要以3,500元購買1公克的甲基安非他命，他要我到
    他的租屋處找他，我便騎乘我爸的機車前往，大約在110年8
    月17日2時許抵達，他先下樓帶我到他的房間，再把甲基安
    非他命給我，我把現金3500元交給他後就離開了等語（見他
    字卷第21-22頁）；另證人洪沛志於110年8月17日1時33分許
    、2時許，確實有以Facetime與暱稱「叮噹（按即被告）」
    之人聯繫乙節，亦有雙方通話紀錄截圖可參（見他字卷第45
    頁），故起訴書記載被告蘇祐德係以Telegram與證人洪沛志
    聯繫等語，應有誤載，茲予更正如上。
  ㈣綜上所述，本案事證明確，被告蘇祐德之上開犯行均堪以認
    定，應依法論科。
三、論罪科刑
  ㈠甲基安非他命為毒品危害防制條例第2條第2項第2款所列管之
    第二級毒品，不得非法持有、販賣及轉讓。又甲基安非他命
    屬安非他命類藥品，並經衛生福利部公告禁止使用，係藥事
    法第22條第1項第1款之毒害藥品而屬禁藥，不得非法轉讓。
    就轉讓甲基安非他命部分，係屬同一犯罪行為而同時有二種
    法律可資處罰之法條（規）競合情形，應依「重法優於輕法
    」、「後法優於前法」等法理，擇一處斷，除轉讓之甲基安
    非他命其數量達行政院依毒品危害防制條例第8條第6項規定
    所訂定之標準，經依法加重該條第2項之法定刑後，較藥事
    法第83條第1項之法定刑為重之情形外，因藥事法第83條第1
    項，為毒品危害防制條例第8條第2項之後法，且為重法，自
    應優先適用藥事法處斷。查被告蘇祐德就犯罪事實欄二轉讓
    予證人張煜晨之甲基安非他命數量，無證據證明已達行政院
    依毒品危害防制條例第8條第6項頒訂之「轉讓毒品加重其刑
    之數量標準」第2條第1項第2款規定之第二級毒品淨重10公
    克以上，尚無毒品危害防制條例第8條第6項規定之適用。而
    藥事法第83條第1項之罪之法定本刑，較毒品危害防制條例
    第8條第2項之罪之法定本刑為重，依前開所述，被告蘇祐德
    就此部分犯行，應優先適用藥事法第83條第1項規定處斷。
  ㈡核被告蘇祐德就犯罪事實欄一㈠至㈣所為，均係犯毒品危害防
    制條例第4條第2項之販賣第二級毒品罪；就犯罪事實欄二所
    為，係犯藥事法第83條第1項之轉讓禁藥罪。被告蘇祐德販
    賣第二級毒品而持有之低度行為，分別為其販賣之高度行為
    所吸收，均不另論罪。又藥事法並無處罰持有禁藥明文，故
    依法律適用整體性法理，自無轉讓禁藥甲基安非他命前持有
    該禁藥之低度行為，為轉讓之高度行為所吸收問題（最高法
    院98年度台上字第5362號判決意旨參照），附此敘明。
  ㈢被告蘇祐德就犯罪事實一欄㈠至㈣所示各該販賣第二級毒品之
    犯行，及就犯罪事實欄二所示轉讓禁藥之犯行，其犯意各別
    ，行為互殊，應分論併罰。被告蘇祐德之辯護人主張被告蘇
    祐德所為犯罪事實一欄㈠至㈣部分，應論以接續犯之一罪等語
    （見本院卷第132頁、第184頁），顯有誤會。
  ㈣刑之加重與減輕說明：
  ⒈按法院於審酌被告是否適用累犯規定而加重其刑時，訴訟程
    序上應先由檢察官就前階段被告構成累犯之事實，以及後階
    段應加重其刑之事項，主張並具體指出證明方法後，法院才
    需進行調查與辯論程序，而作為是否加重其刑之裁判基礎。
    前階段構成累犯事實為檢察官之實質舉證責任，後階段加重
    量刑事項為檢察官之說明責任，均應由檢察官分別負主張及
    具體指出證明方法之責。且檢察官就被告構成累犯之事實及
    應加重其刑之事項，有所主張並指出證明方法後，基於精簡
    裁判之要求，即使法院論以累犯，無論有無加重其刑，判決
    主文均無庸為累犯之諭知（最高法院110年度台上字第5660
    號判決意旨參照）。經查，被告蘇祐德前於106年間，因施
    用第二級毒品案件，經本院以106年度易字第1983號判決處
    有期徒刑4月；又因施用第二級毒品案件，經本院以106年度
    易字第3203號判決處有期徒刑7月（3次），應執行有期徒刑
    1年7月確定，上開2案件，嗣經本院以107年度聲字第3523號
    裁定定應執行有期徒刑1年9月確定（下稱A案）；復因轉讓
    第二級毒品案件，經本院以107年度訴字第1966號判決處有
    期徒刑8月確定（下稱B案），而前開A案、B案，嗣經本院以
    108年度聲字第1188號裁定應執行有期徒刑2年2月確定（下
    稱甲案）；又因施用第二級毒品案件，經本院以107年度易
    字第1494號判決處有期徒刑6月確定（下稱乙案），前開甲
    案、乙案經接續執行後，於108年7月12日縮短刑期假釋出監
    ，109年6月20日假釋期滿未經撤銷，視為執行完畢等情，
    業據檢察官於本院審理時提出本院108年度聲字第1188號刑
    事裁定書、107年度易字第1494號刑事判決書、執行案件資
    料表各乙份為證（見本院卷第189-206頁），檢察官並主張
    略以：本件被告構成累犯等語（見本院卷第181頁）。被告
    蘇祐德於本院審理時對於上開檢察官所提出之資料則表示沒
    有意見等語（見本院卷第181頁），是被告受上開前案徒刑
    之執行完畢後，5年以內故意再犯本案有期徒刑以上之罪，
    為累犯。檢察官另說明略以：被告蘇祐德之前施用毒品行為
    很多，毒癮非常重，有5個罪已經被判到2 年2 月，本件也
    是從施用毒品轉犯到販賣毒品及轉讓禁藥的行為，故認為同
    樣都是毒品危害防制條例的犯罪行為，罪質相關，且與本件
    犯罪事實上有密切關係，原來對被告的處罰顯然無法收到相
    當的效果，即對刑罰反應薄弱的問題，需要加重刑度等語（
    見本院卷第185頁）。本院審酌被告蘇祐德所犯前案多為毒
    品案件，與本案罪質相同，且被告蘇祐德前案甫於109年6月
    徒刑執行完畢，僅1年許即再犯本案，可見被告蘇祐德未能
    記取前案執行之教化，其就此犯罪有特別惡性，對於刑罰之
    反應力顯然薄弱，綜核全案情節，縱依刑法第47條第1項規
    定加重法定最低本刑，亦無罪刑不相當之情形，除法定刑為
    無期徒刑部分不得加重外，爰依刑法第47條第1項之規定，
    加重其刑（依刑事裁判書類簡化原則，判決主文不記載累犯
    ）。
  ⒉按毒品危害防制條例第17條第2項規定：「犯第4條至第8條之
    罪於偵查及歷次審判中均自白者，減輕其刑。」，又行為人
    轉讓同屬禁藥之第二級毒品甲基安非他命（未達法定應加重
    其刑之一定數量）予成年人（非孕婦），依重法優於輕法之
    原則，擇較重之藥事法第83條第1項轉讓禁藥罪論處，如行
    為人於偵查及歷次審判中均自白，仍適用毒品危害防制條例
    第17條第2項規定減輕其刑（最高法院109年度台上字第4243
    號判決意旨參照）。經查，被告蘇祐德就上揭犯罪事實（含
    犯罪事實欄二所示轉讓禁藥之犯行），於警詢、偵訊、本院
    準備程序及審理時均坦承不諱，已如前述，自應依前揭規定
    與說明，就被告蘇祐德所犯本案犯行，均依法減輕其刑。
  ⒊按毒品危害防制條例第17條第1項所稱「供出毒品來源，因而
    查獲其他正犯或共犯者」，係指犯罪行為人供出與「本案」
    毒品來源有關之其他正犯或共犯資料，使調查或偵查犯罪之
    公務員得據以對之發動調查或偵查，並因此而確實查獲其人
    、其犯行者，始足當之。易言之，犯罪行為人所供者，如與
    其該次被訴犯行不具關聯性之毒品來源，自無上開減免其刑
    規定之適用（最高法院111年度台上字第3738號判決意旨參
    照）。又轉讓第二級毒品之罪刑，因法規競合擇較重之藥事
    法第83條第1項轉讓禁藥罪論處時，若符合毒品危害防制條
    例第17條第1項規定之要件，亦應適用該條項規定減輕或免
    除其刑，始符平等原則。（最高法院110年度台上字第552號
    刑事判決意旨參照）。經查：
  ⑴被告蘇祐德於警詢時供稱略以：甲基安非他命毒品來源係向
    手機內通訊軟體Facetime暱稱「冠兄」之人購買等語（見偵
    字第37083號卷第68頁），辯護人亦為被告蘇祐德辯護略以
    ：被告蘇祐德有供出上手「冠兄」，請依前揭規定減輕其刑
    等語（見本院卷第112頁至第113頁、第184頁至第185頁），
    惟就此部分被告蘇祐德並未供出該人之具體姓名、身分或其
    他可資辨別之資料，經本院函詢結果，檢警亦未因而查獲毒
    品來源「冠兄」之人（見本院卷第69頁），故此部分無前開
    規定之適用。
  ⑵被告蘇祐德於警詢時另供稱：有於110年11月30日，與被告李
    卉婷共同前往臺中市○○區○○路0段000巷0弄0號向王○維以6,5
    00元購買甲基安非他命等語（見偵字第37083號卷第71頁至7
    3頁，偵字第2750號卷第81頁至第83頁）。另經本院函詢結
    果，警方係依據被告蘇祐德上開供述實施偵查，於111年3月
    9日查獲王○維乙情，有警員職務報告書及刑事案件報告書可
    參（置本院卷彌封袋）。然依員警所函覆之上開相關刑事案
    件報告書之記載，所查獲王○維涉嫌販賣甲基安非他命予被
    告之時間點係在本案犯罪事實欄一㈠至㈣部分之犯罪時間點之
    後（內容詳本院卷彌封袋內之警員職務報告書及刑事案件報
    告書），故就此等犯行部分，被告蘇祐德雖供出毒品來源為
    王○維，然並不具有關聯性，自無從依上揭規定減輕其刑。
    惟就犯罪事實欄二部分，被告蘇祐德係於110年11月8日8時
    許轉讓第二級毒品甲基安非他命供證人張煜晨施用，是堪認
    本案犯罪事實欄二部分有因被告蘇祐德之供述因而查獲其毒
    品來源即王○維，爰依毒品危害防制條例第17條第1項規定之
    適用減輕其刑。又依本案被告蘇祐德持有之第二級毒品數量
    不少，依其犯罪情節尚無從免除其刑，一併指明。
　⒋被告蘇祐德之辯護人雖另主張被告蘇祐德就犯罪事實欄一㈠至
    ㈣販賣毒品部分獲利不多，且於偵審中均坦認犯行，情節並
    非重大，請法院審酌是否依刑法第59條規定減輕其刑等語（
    見本院卷第113頁至第116頁）。惟刑法第59條之酌量減輕其
    刑，必於犯罪之情狀，在客觀上足以引起一般同情，認為即
    予宣告法定低度刑期，猶嫌過重者，始有其適用；至於被告
    無前科、家境貧困、肢體殘障、坦白犯行，犯罪所得低微等
    情狀，僅可為法定刑內從輕科刑之標準，不得據為酌量減刑
    之理由（最高法院94年度台上字第9號判決、105年度台上字
    第2050號判決意旨參照）。本院考量被告蘇祐德無論販賣或
    轉讓第二級毒品甲基安非他命之行為，對於國民健康、社會
    風氣及治安之危害均屬重大，被告蘇祐德固坦承本案犯行，
    惟被告蘇祐德為身心正常之成年人，除自身沾染施用毒品之
    惡習外，竟倚毒圖利，無視政府禁絕毒品之法令，不顧毒品
    足以戕害其他國民身體健康，恣意販賣第二級毒品甲基安非
    他命與他人牟利，且被告蘇祐德本案販賣第二級毒品甲基安
    非他命次數達4次，價金合計高達1萬2500元，犯罪次數及販
    賣金額均非少，顯然其遵法意識薄弱、主觀犯罪意識明確，
    所為足使毒品廣為泛濫，對於他人身心健康及社會治安危害
    甚鉅，其犯罪情節難認輕微，在客觀上尚不足以引起一般同
    情，堪以憫恕之情形。審酌被告蘇祐德所犯之販賣第二級毒
    品罪最低法定刑為有期徒刑10年，經依上述規定加重、減輕
    其刑後，縱科以其最低度刑即有期徒刑5年1月，亦無情輕法
    重之情，自無從再依刑法第59條規定酌減其刑，一併指明。
　⒌又刑法第71條規定：「刑有加重及減輕者，先加後減。有二
    種以上之減輕者，先依較少之數減輕之。」，同法第66條規
    定：「有期徒刑、拘役、罰金減輕者，減輕其刑至二分之一
    。但同時有免除其刑之規定者，其減輕得減至三分之二。」
    ，是本案被告蘇祐德所為犯罪事實欄一㈠至㈣部分，均應先適
    用刑法第47條第1項之規定加重其刑（法定刑為無期徒刑部
    分除外），再適用毒品危害防制條第17條第2項減輕其刑；
    就犯罪事實欄二部分，應先適用刑法第47條第1項之規定加
    重其刑，再依序依毒品危害防制條第17條第2項及第17條第1
    項遞減輕其刑。
  ㈤爰以行為人之責任為基礎，審酌被告蘇祐德明知毒品對於社
    會秩序及國民健康危害至深且鉅，嚴重影響社會治安，仍無
    視國家禁絕毒品之禁令，任意販賣及轉讓甲基安非他命，戕
    害他人身心健康，應予非難。惟審酌被告蘇祐德於犯後就犯
    罪事實之全部均坦認犯行，並於偵查中配合檢警查緝部分毒
    品來源，犯後態度尚可，復審酌其所販賣或轉讓之毒品對象
    為各1人，對社會治安及國民健康之危害性相對較低，兼衡
    被告蘇祐德自述高職畢業學歷之教育程度，入監前從事勞工
    工作，當時之日薪約1,500元，家中有母親及子女須扶養之
    家庭經濟與生活狀況（見本院卷第185頁）等一切情狀，分
    別量處如附表一及如附表二「主文」欄所示之刑，並就附表
    一所示宣告刑部分定其應執行之刑如主文所示。
四、沒收部分：
  ㈠按犯毒品危害防制條例第4條至第9條、第12條、第13條或第1
    4條第1項、第2項之罪者，其供犯罪所用之物，不問屬於犯
    罪行為人與否，均沒收之，同條例第19條第1項定有明文。
    又按供犯罪所用、犯罪預備之物或犯罪所生之物，屬於犯罪
    行為人者，得沒收之，刑法第38條第2項前段亦有明文。經
    查，扣案如附表三編號15所示之IPHONE手機（含SIM卡1張）
    係被告蘇祐德所有，用以聯絡交易及轉讓本案甲基安非他命
    一節，業據被告蘇祐德供陳在卷（見本院卷第134頁），是
    就此扣案手機，應依毒品危害防制條例第19條第1項規定，
    於被告蘇祐德所犯本案販賣第二級毒品之罪刑項下，均予宣
    告沒收；另依刑法第38條第2項前段規定，於被告蘇祐德所
    犯轉讓禁藥罪刑項下予以宣告沒收。
  ㈡按犯罪所得，屬於犯罪行為人者，沒收之；前2項之沒收，於
    全部或一部不能沒收或不宜執行沒收時，追徵其價額，刑法
    第38條之1第1項前段、第3項定有明文。經查，被告蘇祐德
    分別向證人洪沛志收取如犯罪事實欄一㈠至㈣所載之交易對價
    （4,000元、2,500元、2,500元、3,500元），為其各該次販
    賣第二級毒品所取得之犯罪所得，均未予扣案，應依前揭規
    定，分別於其各該罪刑項下宣告沒收，並於全部或一部不能
    沒收或不宜執行沒收時，追徵其價額。
  ㈢按犯第4條之罪，有事實足以證明行為人所得支配之前二項規
    定以外之財物或財產上利益，係取自其他違法行為所得者，
    沒收之。毒品危害防制條例第19條第3項固有明文。查就扣
    案如附表三編號11之現金29萬元部分，被告蘇祐德於本院準
    備程序時供稱：係自己玩賭博遊戲的錢等語（見本院卷第13
    4頁）；於本院審理時則供稱：現金29萬元是我案發前幾天
    分三天陸續在租屋處外全聯的提款機領出來，我打算過幾天
    要回鄉下，所以把錢領出來，其中20萬元原本要借給張煜晨
    的，9 萬元是我自己要用的，我是分開領，一次領10萬元，
    都是同一個國泰世華帳戶，那不是賣藥（指毒品）的所得，
    是從我的存款裡面領出來的等語（見本院卷第181頁），辯
    護人則為被告蘇祐德辯護略以：本案販毒所得僅1萬2,500元
    ，且多數係以街口支付線上轉帳方式，故不可認該29萬係本
    案之犯罪所得，加以被告蘇祐德表示該29萬元為其本人及證
    人張煜晨所有，不應加以沒收等語（見本院卷第178頁），
    被告蘇祐德固無法明確陳述該款項來源，然卷內亦無證據證
    明被告蘇祐德持有如附表三編號11所示現金，係取自其他違
    法行為所得，即無從依毒品危害防制條例第19條第3項規定
    沒收。
  ㈣關於扣案如附表三編號1至6所示之物，被告蘇祐德於本院準
    備程序時陳稱：是自己吸食用的等語（見本院卷第134頁）
    ；另扣案如附表三編號7至10所示之物，被告蘇祐德則陳稱
    ：是自己施用毒品之工具，均與本案販賣第二級毒品無關等
    語（見本院卷第134頁）；扣案如附表三編號12至14、16、1
    7所示之手機，卷內均查無證據可資證明與本案犯行有關。
    是以，上開扣案物品均難以認定與本案有關，或供本案犯罪
    所用，自皆無從為沒收之諭知。
  ㈤至於前揭宣告多數沒收部分，依刑法第40條之2第1項規定，
    應併執行之，且毋庸於主文諭知「沒收部分併執行之」（臺
    灣高等法院暨所屬法院105年11月16日105年法律座談會刑事
    類提案類第10號審查意見參照），附此敘明。
貳、公訴不受理部分　　
一、公訴意旨另以：被告李卉婷與蘇祐德前為同居男女朋友。李
    卉婷基於幫助販賣第二級毒品之犯意，先由洪沛志於110年8
    月14日9時許，先以通訊軟體Telegram與蘇祐德聯繫，約定
    購買2500元的甲基安非他命(約1公克)，並約定在蘇祐德住
    於臺中市○○區○○巷000號3樓租屋處交易，洪沛志於同日21時
    29分許抵達前開租屋處外，李卉婷明知洪沛志係要購買甲基
    安非他命，仍下樓將洪沛志帶入前開租屋處房間，洪沛志將
    1500元交予蘇祐德，蘇祐德將甲基安非他命1包交予洪沛志
    ，洪沛志於翌日(15日)20時19分許，以街口支付將尾款1000
    元匯給蘇祐德。因認被告李卉婷係犯刑法第30條第1項、毒
    品危害防制條例第4條第2項之幫助販賣第二級毒品罪嫌等語
    。
二、按被告死亡者，應諭知不受理之判決；且不受理之判決，得
    不經言詞辯論為之，刑事訴訟法第303條第5款、第307條分
    別定有明文。經查，本案被告李卉婷於111年5月4日死亡一
    情，有其個人基本資料查詢結果在卷可稽（見本院卷第103
    頁），揆諸上開法條規定，就被告李卉婷被訴犯行部分，爰
    不經言詞辯論，逕為諭知不受理之判決。
據上論斷，應依刑事訴訟法第299條第1項前段、第303條第5 款
、第307條，判決如主文。
案經檢察官劉文賓偵查起訴，檢察官張凱傑、林忠義到庭執行職
務。
中　　華　　民　　國　　111 　年　　11 　　月　 23　　日
                  刑事第十二庭  審判長法  官  許月馨
                                      法  官  陳盈睿
                                      法  官  陳怡君
以上正本證明與原本無異。
如不服本判決應於收受送達後20日內向本院提出上訴書狀，並應
敘述具體理由；其未敘述上訴理由者，應於上訴期間屆滿後20日
內向本院補提理由書（均須按他造當事人之人數附繕本）「切勿
逕送上級法院」。
　　　                              　書記官  蔡明純
中　　華　　民　　國　　111 　年　　11　　月　　23　　日
◎附錄本案論罪科刑法條
毒品危害防制條例第4條
製造、運輸、販賣第一級毒品者，處死刑或無期徒刑；處無期徒
刑者，得併科新臺幣3千萬元以下罰金。
製造、運輸、販賣第二級毒品者，處無期徒刑或10年以上有期徒
刑，得併科新臺幣1千5百萬元以下罰金。
製造、運輸、販賣第三級毒品者，處7年以上有期徒刑，得併科
新臺幣1千萬元以下罰金。
製造、運輸、販賣第四級毒品者，處5年以上12年以下有期徒刑
，得併科新臺幣5百萬元以下罰金。
製造、運輸、販賣專供製造或施用毒品之器具者，處1年以上7年
以下有期徒刑，得併科新臺幣1百50萬元以下罰金。
前五項之未遂犯罰之。

藥事法第83條
明知為偽藥或禁藥，而販賣、供應、調劑、運送、寄藏、牙保、
轉讓或意圖販賣而陳列者，處7年以下有期徒刑，得併科新臺幣5
千萬元以下罰金。
犯前項之罪，因而致人於死者，處7年以上有期徒刑，得併科新
臺幣1億元以下罰金；致重傷者，處3年以上12年以下有期徒刑，
得併科新臺幣7千5百萬元以下罰金。
因過失犯第1項之罪者，處2年以下有期徒刑、拘役或科新臺幣5
百萬元以下罰金。
第1項之未遂犯罰之。

◎附表一
編號 犯罪事實 主文（含宣告刑及沒收） 1 犯罪事實欄一㈠ 蘇祐德販賣第二級毒品，處有期徒刑伍年陸月。 扣案如附表三編號15所示之手機（含SIM卡壹張）壹支沒收；未扣案之犯罪所得新臺幣肆仟元沒收，於全部或一部不能沒收或不宜執行沒收時，追徵其價額。 2 犯罪事實欄一㈡ 蘇祐德販賣第二級毒品，處有期徒刑伍年肆月。 扣案如附表三編號15所示之手機（含SIM卡壹張）壹支沒收；未扣案之犯罪所得新臺幣貳仟伍佰元沒收，於全部或一部不能沒收或不宜執行沒收時，追徵其價額。 3 犯罪事實欄一㈢ 蘇祐德販賣第二級毒品，處有期徒刑伍年肆月。 扣案如附表三編號15所示之手機（含SIM卡壹張）壹支沒收；未扣案之犯罪所得新臺幣貳仟伍佰元沒收，於全部或一部不能沒收或不宜執行沒收時，追徵其價額。 4 犯罪事實欄一㈣ 蘇祐德販賣第二級毒品，處有期徒刑伍年陸月。 扣案如附表三編號15所示之手機（含SIM卡壹張）壹支沒收；未扣案之犯罪所得新臺幣參仟伍佰元沒收，於全部或一部不能沒收或不宜執行沒收時，追徵其價額。 
◎附表二
編號 犯罪事實 主文（含宣告刑及沒收） 1 犯罪事實欄二 蘇祐德犯藥事法第八十三條第一項之轉讓禁藥罪，處有期徒刑參月。 扣案如附表三編號15所示之手機（含SIM卡壹張）壹支沒收。  
◎附表三
編  號 品名 單位 數量 備註 1 白色晶體（甲基安非他命） 包 15 鑑定結果： 內政部警政署刑事警察局110年12月14日刑鑑字第1108030923號鑑定書：驗前總淨重204.56公克，檢出第二級毒品甲基安非他命成分（見偵字第2750號卷第253-254頁）。  2 白色晶體（愷他命） 包 2 鑑定結果： 內政部警政署刑事警察局110年12月14日刑鑑字第1108030923號鑑定書：驗前總淨重59.63公克，檢出第三級毒品愷他命成分（見偵字第2750號卷第253-254頁）。 3 FM2 包 1 鑑驗結果： 檢出第三級毒品氟硝西泮（見偵字第2705號卷第255頁）。 4 不明粉末 包 1 鑑驗結果： 檢出第三級毒品4-甲基甲基卡西酮、甲基-N,N-二甲基卡西酮（見偵字第2705號卷第255頁）。 5 不明藥丸 顆 2 鑑驗結果： 檢出「非屬毒品危害防制條例成分」威而鋼（見偵字第2705號卷第255頁）。 6 毒品咖啡包 包 65 鑑定結果： 內政部警政署刑事警察局110年12月14日刑鑑字第1108030923號鑑定書：驗前總淨重185.64克，檢出微量第二級毒品甲基安非他命、甲氧基甲基安非他命、微量第三級毒品硝甲西泮成分、微量第四級毒品硝西泮等成分（見偵字第2750號卷第253-254頁）。 7 安非他命吸食器 組 3 本院111年度院保字第0595號扣押物品清單。 8 玻璃球 個 2 本院111年度院保字第0595號扣押物品清單。 9 電子磅秤 台 2 本院111年度院保字第0595號扣押物品清單。 10 分裝袋 包 1 本院111年度院保字第0595號扣押物品清單。 11 新臺幣 萬 29 臺中市政府警察局第六分局110保管字第4522號扣押物品清單。 12 IPHONE手機(螢幕破裂) 支 1 ①IMEI碼：000000000000000 ②無SIM卡 ③本院111年度院保字第1447號扣押物品清單  13 SAMSUNG手機(螢幕破裂) 支 1 ①IMEI碼：0000000000000000/01 ②SIM卡1張：0000000000號 ③本院111年度院保字第1447號扣押物品清單  14 IPHONE手機(螢幕破裂) 支 1 ①IMEI碼：000000000000000 ②無SIM卡 ③本院111年度院保字第1447號扣押物品清單  15 IPHONE手機 支 1 ①IMEI碼：000000000000000 ②SIM卡1張：0000000000號 ③本院111年度院保字第1447號扣押物品清單  16 IPHONE手機 支 1 ①IMEI碼：000000000000000 ②SIM卡1張：0000000000號 ③本院111年度院保字第1447號扣押物品清單  17 IPHONE手機 支 1 ①IMEI碼：00000000000000 ②SIM卡1張：0000000000號 ③本院111年度院保字第1447號扣押物品清單